【裁判字號】    95,訴,1894
【裁判日期】    951003
【裁判案由】    妨害自由
【裁判全文】
臺灣臺中地方法院刑事判決              95年度訴字第1894號
公  訴  人  臺灣臺中地方法院檢察署檢察官
被      告  乙○○
                    國民
選任辯護人  林文成律師
上列被告因妨害自由案件，經檢察官提起公訴（95年度偵字第
4066號），本院判決如下：
    主    文
乙○○共同以非法方法剝奪人之行動自由，處有期徒刑拾壹月。
    事    實
一、乙○○與戊○○、丙○○均係台智精密科技股份有限公司（
    下稱台智公司）股東，因股權轉讓買賣事起糾葛，乙○○竟
    與其妻舅丁○○（應由檢察官另行偵查起訴）及數名不詳姓
    名之成年男子基於妨害自由以及強制使人行無義務之事之犯
    意聯絡，先由該等姓名、年籍均不詳之成年男子於民國九十
    四年六月十七日上午十時許，至臺中市南屯區○○○○路六
    號一樓之台濠貿易股份有限公司（下稱台濠公司），違背在
    場準備當日下午進行台智公司股東大會事宜之戊○○、丙○○意願，強行將之押上不詳車號之自小客車共二輛，途中並
    遭該等人士成員扣押丙○○隨身所攜帶之行動電話，分別將
    戊○○、丙○○載至嘉義市內某地點不詳之工寮內，並以此
    等妨害自由之方式，在該工寮內脅迫戊○○、丙○○以新台
    幣（下同）九千三百萬元之價格購買乙○○及其妻施盈盈所
    持有之台智公司、台濠公司股份，經戊○○、丙○○以買賣
    條件不公平為由加以拒絕，該等姓名不詳之人遂聯繫丁○○
    到場斡旋，惟雙方仍因條件未能談妥而僵持不下，該等不詳
    姓名之人遂於同日晚間七時許以後，與丁○○共同將戊○○
    、丙○○載往嘉義市內尋覓可供訂約諮詢之律師，嗣該等姓
    名不詳之男子及丁○○擇定位於嘉義市○○路七二號五樓之
    一之甲○○律師事務所，並聯絡乙○○到場共同進行股權轉
    讓締約之磋商及簽約，乙○○到場後，丁○○等人乃要求戊○○、丙○○依乙○○等人所提出之條件，以六千五百萬元
    之價格購買乙○○、施盈盈所有之台智公司、台濠公司股份
    ，戊○○、丙○○為求能平安離去，最終不得不於九十四年
    六月十八日凌晨時分，在乙○○等人所提出之股份買賣轉讓
    條件之契約書上簽名。嗣於同日上午六時許，因甲○○律師
    察覺戊○○、丙○○二人神情有異，詢問該二人前來經過之
    後，始聯絡計程車供戊○○、丙○○搭乘離去。
二、案經戊○○、丙○○委由許瑞君律師、劉嘉怡訴由臺中市警
    察局第六分局報告臺灣臺中地方法院檢察署檢察官偵查起訴
    。
    理    由
一、訊據被告乙○○固不否認與告訴人戊○○、丙○○二人因台
    智公司股權轉讓事宜有所糾葛，惟矢口否認有何公訴人所指
    述之前開以妨害行動自由之方式，強制告訴人簽訂股權轉讓
    契約之無義務之事等情，辯稱：伊沒有教唆他人把告訴人二
    人帶到嘉義的工寮去，九十四年六月十七日晚上確實有人打
    電話給伊，約伊一同到嘉義市的甲○○律師事務所，與告訴
    人二人共同簽訂台智公司暨台濠公司股份轉讓契約，伊到場
    後，因告訴人二人亦同意轉讓契約內所附之條件，才完成簽
    約，伊沒有與丁○○及其他不詳姓名成年男子共同剝奪告訴
    人二人之行動自由，更沒有強制告訴人簽訂如附件所示之契
    約云云；其選任辯護人林文成律師並為被告辯護稱：本案實
    情為告訴人二人與被告乙○○之間，就被告乙○○所擁有之
    台智公司股權，在買賣金額上有認知差距，經協談未果，被
    告之妻舅丁○○乃主動向被告表示願意出面協調處理，被告
    口頭應允，希望事情能夠圓滿解決，但該丁○○究竟如何處
    理此事，被告事先確實不知情，故縱使該丁○○以及該等受
    丁○○委託之人有妨害告訴人二人行動自由之行為，被告亦
    無從事先得知，且由卷附之告訴人丙○○行動電話通聯紀錄
    可知，九十四年六月十七日上午十時後，告訴人丙○○仍可
    對外自由聯絡，其行動自由是否果真受到限制？實值得商榷
    ，況被告與告訴人二人乃交情二十多年之朋友，且告訴人二
    人已於警詢中供述稱，其二人原本就要以六千五百萬元購買
    被告及其妻施盈盈之前開股份，而依雙方在甲○○律師事務
    所簽訂之契約結果，亦係以六千五百萬元做為股權買賣之金
    額，被告並未因此而多得其他好處，實無需再委託他人以不
    法手段換得無利益之結果，顯見被告並未有與他人共同犯罪
    之意思云云。經查：
  (一)被告乙○○與告訴人戊○○、丙○○均係台智公司股東，雙
    方於九十四年五、六月間確曾因台智公司暨台濠公司之股權
    轉讓買賣事宜意見不合，以及證人丁○○乃被告乙○○之妻
    舅，該證人丁○○曾受被告乙○○之委託處理前開股份轉讓
    事宜，並將此事轉委託由某名稱不詳之財務公司內自稱為葉
    立德之成年人（真實姓名、年籍均不詳）處理，約定處理完
    成後支付契約價金之百分之十五做為酬勞；而該台智公司原
    訂於九十四年六月十七日下午由監察人即告訴人丙○○召開
    股東會議，並曾將該情告知被告乙○○及其妻施盈盈（該案
    外人施盈盈亦握有前開公司之股份），嗣後如附件所示之股
    權轉讓契約係在嘉義市之甲○○律師事務所簽訂，律師簽證
    費用約為三萬多元等情，為告訴人戊○○、丙○○陳明在卷
    ，並為被告乙○○所是認，復經證人丁○○、甲○○到庭結
    證屬實，且有臺中縣樹仔腳郵局存證信函第二六八號暨其掛
    號郵件收件回執影本（九十五年偵字第四０六六號卷第六十
    四至六十六頁）在卷可憑，堪信為真實。
  (二)下列告訴人於歷次警詢、偵查及本院審理時所指述情節乃為
    被告所不爭執，並有卷附如附件所示之股權轉讓契約可資佐
    憑，堪信為真實：
  1.告訴人戊○○、丙○○確實於九十四年六月十七日上午十時
    許，在臺中市南屯區○○○○路六號一樓之台濠公司辦公室
    內，遭人以違背意願之方式，強行以多人簇擁一人（告訴人
    ）並搭肩帶往室外之方式，押上不詳車號之自小客車內，並
    分別被載至嘉義市內某地點不詳之工寮內就前開台智公司、
    台濠公司股權買賣事宜進行商談未果，經證人丁○○到場斡
    旋仍未意見合致，該等不詳姓名之人士遂於同日傍晚七時許
    前後，與丁○○共同將戊○○、丙○○載往嘉義市○○路七
    二號五樓之一之甲○○律師事務所進行系爭股權轉讓磋商事
    宜。
  2.告訴人戊○○、丙○○迄至九十四年六月十八日凌晨時分，
    始在乙○○等人所提出之股份買賣轉讓條件之契約書上簽名
    而做成如附件所示之契約。
  (三)又告訴人二人於案發當日，係遭人強押至嘉義市某地點不詳
    之工寮內談判等節，業經證人戊○○於本院審理中結證稱：
    當時隱約有看道路牌好像是「博愛東路」或「博愛路」等語
    ，此核與證人丁○○到庭結證稱：九十四年六月十七日下午
    曾接到該財務公司人員的電話，要約伊到嘉義市某處去跟告
    訴人二人協商與被告乙○○股權轉讓事宜，當時是該等人士
    派人來接伊前去等語大致相符；復與告訴人丙○○所持用之
    行動電話0000000000號當日之通聯紀錄內載明：「九十四年
    六月十七日十九時五十二分十秒，該通電話發射基地台位置
    在嘉義市○區○○路一段三八八之三號十二樓頂」之情節，
    以及告訴人丙○○於本院審理時到庭結證稱：其首次得到前
    開不詳姓名人士首肯，撥通電話向公司內之人報平安之時、
    地是在當天傍晚七點多、工寮內等語大致吻合，互核前開供
    述及事證內容相符，足證該工寮之位置確實係在嘉義市內一
    節，亦堪以認定。
  (四)被告乙○○就前開(二)1.所述之情乃進一步辯稱：伊完全不知
    九十四年六月十七日當天上午告訴人遭人挾持之事，當天證
    人丁○○有打電話問伊是否要跟告訴人方面協談股權轉讓一
    事，惟伊當天因病於彰化就診，故未前往，至同日傍晚或晚
    間，伊才接到電話，邀約伊前往嘉義市的甲○○律師事務所
    簽約，因為伊是股份出讓人的緣故，乃依約前往簽名，不知
    道當天簽約之前有人強押告訴人去談判，伊對該部分確實沒
    有參與云云。惟查：
  1.證人丁○○委託財務公司與告訴人方面處理系爭股權轉讓事
    宜，並約定事成給付股份賣價之百分之十五作為該等財務公
    司斡旋之報酬等節，業據其於本院審理時到庭結證屬實，亦
    如前述，以本件契約最初之賣方開價為九千三百萬元計，該
    等報酬費用為一千三百五十萬元，即便最後之成交價格為六
    千五百萬元，報酬金額亦高達八百七十五萬元，經本院詰之
    證人丁○○以該等報酬應由何人給付？該證人丁○○乃當場
    支吾其詞，以該等價金之數額觀之，依常情推斷，斷無由出
    面斡旋之證人丁○○獨立出資擺平爭端之可能，縱使證人丁○○一在陳稱：因為被告乙○○是其妹師盈盈之夫婿，伊才
    出面協助等語，惟該證人丁○○就本件債權轉讓並無何利害
    關係存在一節，亦據其於審理中坦認明確，實無由為被告乙○○支付如此高額之斡旋報酬，顯然此部分應由事主即被告
    乙○○承擔，較與事理之常相符，則從斡旋報酬金之金額判
    斷，被告乙○○就證人丁○○委由他人處理本件財務糾紛一
    事，實難諉為不知。
  2.被告乙○○雖一再辯稱，縱該證人丁○○與該等財務處理公
    司有何非法之行為，亦與其無涉云云。然查：該等姓名、年
    籍、數量不詳之成年人係於九十四年六月十七日台智公司召
    開股東會當天上午至台濠公司將告訴人二人強押上車載往嘉
    義市，則以告訴人二人多半在大陸經商鮮少待在台灣之情況
    ，原實不易在未事先約定之情況下，與該等告訴人會面，惟
    該等不詳姓名人士竟能知悉告訴人二人當天上午在台濠公司
    籌備下午股東會召開事宜，顯然已掌握告訴人二人之行蹤，
    而當天台智公司有召開股東會一事，原則上應僅有股東知悉
    ，本件台智公司之股東僅告訴人二人及被告乙○○、其妻施
    盈盈，而證人丁○○於本院審理中復曾證稱：伊不知道九十
    四年六月十七日那天，台智公司要召開股東會等語，則若非
    被告乙○○知會前開姓名、年籍不詳之人，該等人士豈有可
    能知悉告訴人二人當天之行蹤？是被告乙○○確曾事先告知
    該等財務處理公司關於上述召開股東會之事，應屬合理之推
    論。由此益徵被告乙○○所稱，並未直接與該等財務公司人
    員聯繫過，這件事情都是證人丁○○在主意、處理的云云，
    均屬推諉、卸責之詞。
  3.被告乙○○於本院準備程序中亦曾坦認：當時因為處理本件
    糾紛，曾在某公開吃飯的場合談論此事，當時就有不明人士
    過來關心等語，此核與證人丁○○於本院審理時到庭結證稱
    ：曾在一個吃飯的場合談到此事，當時有友人介紹隔壁桌的
    說是財務處理公司，可以處理本件紛爭，伊遂委託他們來處
    理這件事情等語相符。互核前開供述及證稱內容，堪信被告
    乙○○就證人丁○○如何委託該等財務處理公司人員處理系
    爭糾紛一事，應屬知之甚詳。
  4.此外，告訴人丙○○持用之前開0000000000行動電話，曾在
    其遭受挾持當天下午七點五十二分十秒對外發話，其基地台
    係在「嘉義市○區○○路一段三八八之三號十二樓頂」一節
    ，已如前述，而查，被告乙○○所持用之門號為0000000000
    行動電話，早於九十四年六月十七日下午三時二十九分十二
    秒曾與持用門號0000000000之人有所聯繫，該對方之發話基
    地台即位於前開「嘉義市○區○○路一段三八八之三號十二
    樓頂」，互相勾稽前開通聯地點，應有合理之確信，認為被
    告乙○○於告訴人二人被押往嘉義市某工寮處之時，即已知
    悉告訴人二人被押往前開處所知情節。況告訴人二人亦於本
    院審理時到庭結證稱：當天在該工寮處，因為來人對於股權
    轉讓細節不甚清楚，故時時以電話對外聯絡，雖然不能確定
    在外面的那一方就是被告乙○○，但是從談話的內容都集中
    在工研院、產品商標權使用之限制等方面，故通話之對方應
    對本件契約之核心內容，知之甚詳。則以本件利害關係人除
    告訴人方面以外，即屬被告乙○○及其妻施盈盈，該等人士
    若非與利害攸關之被告乙○○聯繫，如何能就締約細節一一
    琢磨、磋商？此外，證人甲○○律師曾於本院審理時到庭作
    證時提出一份由自稱是被告乙○○「表兄」之人等所提出之
    手寫備忘錄（附於本院審理筆錄後），其內載明許多締約條
    件，除卻一般買賣之要件，就部分產品之使用方式亦多所論
    列，觀諸該附卷備忘錄，其上載明許多：「顯示器之IC」、
    「工研院新開發之光學尺IC」、「反射式光學尺」、「白光
    干涉儀」、「原子力顯微鏡」等等產品品目，此等專業性甚
    強之儀器名稱，若非參與該公司運作之人，實無知悉若此詳
    實之可能，被告就此已難辭其咎。況證人丁○○所持用門號
    為0000000000之電話曾在九十四年六月十七日當天下午四時
    二十六分二十秒起，至當日結束之前，有數十通以上的通聯
    紀錄，有該通聯紀錄一份在卷族資佐憑，堪信在前開嘉義市
    某工寮內，證人丁○○曾以電話與被告聯繫討論系爭股權轉
    讓契約內容。另證人丁○○既自承當日下午四點多即至前開
    工寮處與告訴人方面協商，則客觀上，證人丁○○絕無不告
    知被告乙○○當時處理狀況之理，更何況該件糾紛之事主即
    為被告乙○○而非他人，本件應係證人丁○○電詢被告乙○○確認締約內容以及條款訂立方式進行磋商，乃堪以認定，
    故被告乙○○對此部分犯行之涉入程度，至此已不言可喻。
  5.再者，本件最後係至證人甲○○律師之事務所內締結契約，
    該等撰寫契約認證之費用約在三萬多元之譜等節，業據證人
    甲○○於本院審理時證述詳實，則以此等價格比之前述財務
    處理公司之抽成比例相互對照，豈有如此天壤之別之可能？
    則依據一般社會常情，該等財務公司處理債務糾紛之方式，
    多以將事主帶離，並以人多勢眾之方式進行談判，致使事主
    迫於情勢而不得不應允其等所提出之談判條件，乃公所週知
    之事實，被告乙○○乃本件利害關係最深之人，就此亦難諉
    為不知情。
  6.縱上所述，被告乙○○就前開證人丁○○以及其餘財務公司
    內之不詳姓名人士處理本件股權轉讓事宜之方式，應屬知之
    甚詳並有所參與，所辯顯屬事後諉過卸責之詞，不足為採。
    故被告乙○○此部分共同與他人以非法之方式，剝奪告訴人
    二人之行動自由之犯行，乃屬事證明確，堪為認定。
  (四)被告乙○○及其選任辯護人雖就前開(二)2.部分辯稱：
  1.如附件所示之契約是在告訴人二人同意的情況下簽訂，簽約
    當時，告訴人二人原本一直不同意，直到伊同意告訴人方面
    所添加之點交條件（參閱契約書第第二條一、1.）後，告訴
    人二人始簽字同意，由此可見，告訴人方面還有意思形成之
    自由，伊等絕對沒有強制告訴人簽約云云。然查，本件告訴
    人戊○○、丙○○固曾於本院結證稱：當時認為如附件所示
    之契約係不公平、不合理的，尤其是關於智慧財產權部分之
    約定，限定告訴人在購買被告之股權後，不得使用相關之專
    利產品而應由被告乙○○無償使用等條件，如果是在正常的
    情況下，是絕對不會同意此種訂約方式的，只是當時眼看無
    法脫身，只好提出如附件所示契約中第二條一1.之點交方法
    ，並約定一定數額之點交金額及特定之點交原則後，才勉強
    同意等語，核與證人甲○○律師於本院審理中到庭結證：當
    時雙方就締約條件一直僵持不下，所以一直談到很晚，因為
    雙方各有堅持又不願意讓步，直到最後告訴人提出在契約中
    附加點交原則之後，雙方始在契約上簽名等語相符，堪信告
    訴人前開所述尚屬真實。被告雖據此點為其並未強制告訴人
    簽約之論據，並以契約簽約金額為六千五百萬元，與雙方在
    本次案發之前討論之金額相同，被告並無因此次事件特別獲
    利，故絕無強迫簽約之情事云云。惟查，該如附件所示之契
    約固係以六千五百萬元成交，惟觀諸契約第四條之特約事項
    中載明：「‧‧‧‧‧2.台智精密科技股份有限公司目前生
    產之產品智慧財產權暨工研院新開發之光學RIC、反射式光
    學尺、白光干涉儀、原子力顯微鏡等四項產品專利代理權同
    意由乙方乙○○無償使用且不舉發，期限三年，自2005.6.
    —2008.7.‧‧‧‧。3.CARMAR商標於2005.6.—2007.7.內
    雙方均同意不使用任何儀器。‧‧‧‧」，顯見告訴人方面
    一旦簽立該契約將被告及其妻之股權全數認購之後，表面上
    雖擁有台智公司全數之股份，實際上卻不得享用專利產品專
    利權之排他權利，並且必須無償提供被告乙○○使用，由該
    等契約內容可知此部分應係契約簽訂之核心部分，則以一般
    商業習慣，如此條件下所購買之公司，顯然已失去其公司運
    作之重要籌碼，公司一旦形同空殼，縱告訴人方面擁有全數
    股權，亦無任何實益，故告訴人二人才會認為此等契約乃不
    公平、不合理之契約而不願簽署，最後告訴人二人雖為求脫
    身而附加點交原則，惟該等點交原則，無論形式上或實質上
    ，均已與前開核心原則失去抗衡之作用，顯見告訴人二人確
    實係遭在場人士以不讓其離去之方式強迫簽署契約，被告乙○○徒以該契約金額與先前所議定價格無異，而認本件並無
    強制犯行云云，顯屬避重就輕之卸責之詞，不足為採。
  2.被告乙○○雖復辯稱：伊只是在簽約的時候坐在那邊，沒有
    強迫的行為，更無與在場人士共同強制告訴人方面之行為云
    云。惟查，被告乙○○乃自承係受到證人丁○○之邀約而前
    往前開證人甲○○律師事務所內晤談本件股權轉讓事宜；而
    證人甲○○亦當庭具結證稱：當時進入事務所內之人有自稱
    是「表兄或親戚」之人，而被告乙○○進入律師事務所內之
    時，雖然沒有表示意見或說什麼話，但是一進門就坐到該等
    表兄及證人丁○○之人那一邊去，而本件律師見證費用，約
    定兩造各付一半，除告訴人方面的以外，另一邊的費用，不
    是證人丁○○就是被告乙○○支付的等語。由此等客觀情勢
    以觀，堪認被告乙○○與證人丁○○、該等自稱表兄之人以
    及其他財務公司之人係站在同一立場之人，此外，被告乙○○到場後果若如其所稱，未曾發一語，則此益徵其等事先已
    對契約之簽訂有所認知及共識，否則攸關被告乙○○權益之
    契約，豈有在不發一語之情況下完成簽訂？所辯無非係矯飾
    卸責之詞，均不足採認。
  3.是本件被告乙○○與證人丁○○、其餘姓名、年籍不詳之成
    年人是，就此部分之強制行為，乃屬有犯意聯絡、行為分擔
    之共同正犯，其犯行乃屬事證明確，應堪認定。
二、本件新舊法比較部分：本件被告乙○○行為後，刑法業於民
    國九十四年二月二日修正公布，並自九十五年七月一日起施
    行。而刑法第二條第一項規定：「行為後法律有變更者，適
    用行為時之法律。但行為後之法律有利於行為人者，適用最
    有利於行為人之法律」。經查：
  (一)刑法第二十八條關於共犯之規定，由原條文：「二人以上共
    同實施犯罪之行為者，皆為正犯」，修正為：「二人以上共
    同實行犯罪之行為者，皆為正犯」，揆諸本條之修正理由係
    為釐清陰謀共同正犯、預備共同正犯、共謀共同正犯是否合
    乎本條規定之正犯要件，而本案被告乙○○與證人丁○○及
    其他姓名、年籍均不詳之成年男子間，共同以私行拘禁以外
    之其他非法之方式，剝奪人之行動自由以及強制他人行無義
    務之事之犯行，既屬實行犯罪行為之正犯，則適用舊法第二
    十八條規定論擬，對被告並無不利，合先敘明。。
  (二)又按刑法第二條第一項所稱之法律，係指刑罰所依存的整體
    法律狀態，故法律有變更應指足以影響行為的可罰性與法律
    效果的法令因修正或廢止而有所變更而言。所以刑法法律變
    更概念，應界定在法律規定的改變，足以影響刑罰權判斷者
    而言，刑法總則的變更，自然會影響到個別犯罪的成立，乃
    至於法律效果的結構，自屬法律變更，應為新舊法之比較。
    而刑法修正之後，原屬牽連犯之數個犯罪行為，依新法應數
    罪併罰，比較修正前之規定，可依裁判上一罪論處，顯然修
    正前之規定有利於被告，如仍依修正後之規定，對於被告極
    為不利，從而，解釋上對於刑法第二條之解釋，應包括此種
    影響罪刑加重之規定。本件查被告行為後，刑法第五十五條
    關於牽連犯之規定業已刪除，是被告犯後法律已有變更，而
    本件被告於舊法時期所犯之私行拘禁罪以及強制罪二罪間，
    有方法結果之牽連關係，依修正施行前刑法第五十五條之規
    定為牽連犯，應從一重之私行拘禁罪處斷；而依修正施行後
    之刑法，並無牽連犯之規定，且依新法應各別多次論斷之結
    果（即數罪併罰），其刑度顯較修正前應依刑法第五十五條
    之規定從一重之私行拘禁罪為重，經比較新舊法結果，以被
    告行為時之規定較有利於被告，新法之規定對於被告並無較
    為有利之情形，自應依刑法第二條第一項前段規定，適用修
    正施行前之刑法第五十五條規定，從一重之私行拘禁罪論處
    。
三、論罪科刑部分：
  (一)按凡施以拘禁以外之其他不法方法，客觀上足以侵害或限制
    他人基於自由意思之決定，而欲離去特定處所之行動自由可
    能者，無論其究係積極之作為或消極之不作為，亦不問是否
    施用直接強制力，均足當之，因此，被告等人強行將告訴人
    二人帶出前開台濠公司之辦公處所，並以肢體簇擁之方式強
    制告訴人等上車而限制其行動自由之行為，業已該當於刑法
    第三百零二條第一項之妨害自由罪。核被告乙○○所為，係
    犯刑法第三百零二條第一項之剝奪他人行動自由罪、刑法第
    三百零四條第一項之強制罪。被告與該姓名年籍不詳，人數
    不明之成年人，就前開強制及剝奪他人行動自由之犯行間，
    有共同之犯意聯絡及行為分擔，為共同正犯。又被告所犯剝
    奪他人行動自由罪與強制罪之目的，均係為達使告訴人二人
    與之簽訂如附表所示之契約之涉及股權轉讓之無義務之事，
    二者間有方法目的之牽連關係，為牽連犯之裁判上一罪關係
    ，應依修正前刑法第五十五條之規定，從一重之剝奪他人行
    動自由罪論處。
  (二)爰審酌本件犯罪之手段，以及被告為解決系爭股權轉讓事宜
    ，竟不念與告訴人方面當初共同創業之情誼，復不思循正當
    途徑尋求解決管道，竟圖以妨害自由、強制之犯行，達到迫
    使告訴人簽訂條款不平等之契約之目的，且犯罪後猶否認犯
    行，徒以該等解決紛爭之過程均全權交由證人丁○○處理，
    自己一切均不知情云云作為矯飾卸責之詞，顯見犯後毫無悔
    意等一切情狀，量處如主文所示之刑，以示懲儆。
四、末查，本件證人丁○○於本案中乃共同參與妨害自由及強制
    犯行之正犯，業如前述，此部分即應由公訴人另行偵查起訴
    ，附此敘明。
據上論斷，應依刑事訴訟法第二百九十九條第一項前段，刑法第
二條第一項前段、第三百零二條第一項、第三百零四條第一項，
修正前刑法第二十八條、第五十五條，罰金罰鍰提高標準條例第
一條前段，判決如主文。
中    華    民    國    95    年    10    月    3     日
                  刑事第四庭  審判長法  官  李平勳
                                    法  官  許惠瑜
                                    法  官  林學晴
上正本證明與原本無異。
如不服本判決，應於送達後十日內向本院提出上訴狀（須附繕
本），上訴於台灣高等法院台中分院。
                                    書記官  賴淵瀛
中    華    民    國    95    年    10    月    3     日
附錄論罪科刑法條
中華民國刑法第302條
（剝奪他人行動自由罪）
私行拘禁或以其他非法方法，剝奪人之行動自由者，處5年以下
有期徒刑、拘役或3百元以下罰金。
因而致人於死者，處無期徒刑或7年以上有期徒刑，致重傷者，
處3年以上十年以下有期徒刑。
第 1 項之未遂犯罰之。
中華民國刑法第304條
（強制罪）
以強暴、脅迫使人行無義務之事或妨害人行使權利者，處3年以
下有期徒刑、拘役或3百元以下罰金。
前項之未遂犯罰之。


司法院資訊處製作；財團法人民間司法改革基金會備份。
